臺灣高等法院刑事判決
111年度上易字第1126號
上  訴  人  
即  被  告  蔡芬菲



上列上訴人即被告因竊盜案件，不服臺灣桃園地方法院111年度
易字第227號，中華民國111年5月27日第一審判決（起訴案號：
臺灣桃園地方檢察署110年度偵字第29857號），提起上訴，本院
判決如下：
    主    文
上訴駁回。
    犯罪事實
一、蔡芬菲為位在桃園市楊梅區裕成南路「台北亞熱帶凱撒區」
    社區（公訴意旨誤載為「台北亞熱帶凱薩區」，應予更正；
    下稱凱撒社區）之住戶，其明知該社區之資源回收物屬社區
    所有，竟意圖為自己或第三人不法之所有，基於竊盜之犯意
    ，分別於如附表各編號所示之時間，前往凱撒社區資源回收
    場內，徒手竊取由該社區管理委員會所管領之紙類、鐵鋁罐
    、塑膠類等資源回收物得手後，將之帶回自行使用或放置在
    凱撒社區外任人取用。嗣經凱撒社區管理委員會主任委員李
    建民察覺遭竊而報警處理，始查獲上情。
二、案經李建民訴由桃園市政府警察局楊梅分局報請臺灣桃園地
    方檢察署檢察官偵查起訴。
    理    由
壹、證據能力部分：
一、按被告以外之人於審判外之陳述，雖不符刑事訴訟法第159
    條之1至第159條之4之規定，然經當事人於審判程序同意作
    為證據，法院審酌該言詞陳述或書面陳述作成時之情況，認
    為適當者，亦得為證據；當事人、代理人或辯護人於法院調
    查證據時，知有刑事訴訟法第159條第1項不得為證據之情形
    ，而未於言詞辯論終結前聲明異議者，視為有前項之同意，
    刑事訴訟法第159條之5定有明文。查，本判決下列認定事實
    所引用之被告以外之人於審判外所為之供述證據資料（包含
    人證與文書等證據），並無證據證明係公務員違背法定程序
    所取得；而檢察官、上訴人即被告蔡芬菲（下稱被告）對本
    院審判程序期日提示之卷證，均同意或不爭執其等證據能力
    （見本院卷第55頁），且迄至言詞辯論終結前亦未再聲明異
    議，本案證據資料作成時之情況，核無違法取證或其他瑕疵
    ，證明力亦無明顯過低之情形，認為以之作為證據為適當，
    依刑事訴訟法第159條之5規定，自均得作為證據。
二、至於非供述證據部分，檢察官及被告於本院審判程序期日均
    同意或不爭執其等證據能力（見本院卷第55至56頁），復均
    查無違反法定程序取得或其他不得作為證據之情形，且經本
    院於審理期日提示予檢察官及被告而為合法調查，應認均有
    證據能力。
貳、實體部分：
一、認定犯罪事實所憑之證據及理由： 　　
　　訊據被告固坦承於上開時間、地點，將放置在該處之資源回
    收物取走等事實，惟矢口否認有何竊取上開物品之犯行，辯
    稱：伊只是去資源回收場整理資源回收物，因為總幹事阻止
    伊，伊才把資源回收物放在資源回收場外，讓別人去撿取，
    伊沒有拿取資源回收物；這些資源回收物價值不到新臺幣（
    下同）100元，有人會那麼笨地竊取這麼廉價的物品嗎？伊
    沒有看過109年12月30日凱撒公告云云。經查：
　㈠被告為位在凱撒社區之住戶，於如附表各編號所示之時間，
    前往凱撒社區資源回收場內，將該社區管理委員會所管領之
    紙類、鐵鋁罐、塑膠類等資源回收物取出等事實，業據被告
    於警詢、原審及本院審理中均坦承不諱（見偵卷第12、59至
    60頁；審易卷第44至45頁；原審卷第34至35、45至46頁；本
    院卷第至頁），核與證人即告訴人李建民於警詢及原審審理
    中指訴情節大致相符（見偵卷第21至23、51、69頁；原審卷
    第35至42頁），並有現場監視器錄影檔案內容翻拍照片等件
    附卷可參（見偵卷第29至34頁），且經原審當庭勘驗如附表
    各編號所示現場監視器錄影檔案內容無訛，此有原審法院勘
    驗筆錄1份附卷可參（見原審卷第34、51至64頁），應堪採
    信。
　㈡復凱撒社區管理委員會因業務需要僱用張鳳嬌為凱撒社區管
    理委員會約僱人員，雙方約定僱用期間自110年1月1日起至1
    10年12月31日止為期1年，張鳳嬌接受凱撒社區管理委員會
    之指導監督，並服從凱撒社區管理委員會工作規則與紀律，
    從事垃圾清理、場地清潔、回收物品整理等有關工作及其他
    交辦事項，凱撒社區管理委員會每月給付張鳳嬌8,500元，
    垃圾場之有價回收物品供張鳳嬌變賣，變賣所得歸張鳳嬌所
    有；而凱撒社區管理委員會於109年12月30日以撒字第00000
    000號公告「致全體住戶 近日發現有住戶未經管委會或回收
    人員同意，即私自將垃圾場之有價回收物品攜出，管委會再
    次提醒住處，垃圾場之有價回收物係管委會提供予清潔人員
    變賣，請住戶勿拿取以免觸法……」等情，有凱撒社區管理委
    員會聘僱契約書及凱撒公告1份附卷可查（見偵卷第25至27
    、53頁）；又證人李建民於原審審理中證稱：凱撒社區有聘
    請一位資源回收的阿姨，她每天早上會來整理一次，差不多
    2、3個小時就會離開，因為她一個月的薪水才7,000、8,000
    元而已，伊等跟她有簽約，就是資源回收部分讓她去做轉賣
    ；伊在起訴書附表所載時間之前，在丟垃圾時已經發現到被
    告拿取回收物的情形，伊請總幹事再下去幫伊確認，然後錄
    影並告知被告這些資源回收物品是屬於凱撒社區的資產，伊
    等已經有簽約給資源回收的阿姨，請被告不要拿，被告的行
    為已經屬於竊盜等語；凱撒社區109年12月30日的公告有張
    貼在垃圾場、公告欄及社區電梯內，被告應可看到該公告等
    語明確（見原審卷第36至39、41至42頁），足見凱撒社區管
    理委員會於110年間，聘僱清潔人員張鳳嬌負責該社區垃圾
    及資源回收物整理之事務，並約定有價之資源回收物供張鳳
    嬌變賣，變賣所得歸張鳳嬌所有，而此節為被告所知悉。由
    此可知，被告就其所取得之資源回收物具一定經濟價值，且
    屬凱撒社區管理委員會管領之財產，並約定交由清潔人員變
    賣一事知之甚詳，則被告於如附表各編號所示時間，分別自
    凱撒社區資源回收場內取走資源回收物之行為，自係基於竊
    盜之犯意及不法所有意圖甚明。
　㈢被告辯稱：伊只是去資源回收場整理資源回收物，因為總幹
    事阻止伊，伊才把資源回收物放在資源回收場外，讓別人去
    撿取，伊沒有拿取資源回收物云云。惟查：
　　⒈被告先於警詢時供稱：伊只是倒垃圾時順便整理該處，並
      把多餘的回收物拿到社區外面給需要的人拿去回收等語（
      見偵卷第12至13頁）；復於偵查中供稱：伊只是將資源回
      收物放在門口就被別人取走，伊也沒拿到報酬，有一些伊
      自己拿去利用等語（見偵卷第59至60頁）；又於原審審理
      中供稱：伊整理好（資源回收物），再濃縮撿一些有用的
      、可以資源再利用的，把它拿到對面去給人家撿，出來一
      下子就被別人收走等語綦詳（見原審卷第43、46頁），足
      見被告於如附表各編號所示之時間，前往凱撒社區資源回
      收場內，整理該社區管理委員會所管領之紙類、鐵鋁罐、
      塑膠類等資源回收物後，確有將之帶回自行使用或放置在
      凱撒社區外任人取用無訛。
　　⒉按所謂竊盜罪係指乘人不覺或不知而以和平或秘密之方法
      竊得其物，移入自己支配之下。又刑法竊盜罪所保護之法
      益，除動產所有人之所有權外，就動產管領人與其動產間
      之管領支配關係，亦為該罪所保護之標的。查，本案被告
      所竊取之資源回收物，雖為凱撒社區各住戶依其生活實際
      需要考量，主觀上認為已無使用價值而予釋出之物，然依
      其具體處理之方式，既均配合持往由凱撒社區管理委員會
      設置管理之集中保管處所（即資源回收場）並依指示放置
      ，而非任意或逕以垃圾處理棄置，客觀上顯可認為有交付
      其等原先本於住戶地位，為求該社區共同生活及環境等事
      務獲得管理等公益事項而選任之大樓管理委員會支配處理
      之意，並非單純拋棄，是凱撒社區管理委員會就住戶以置
      於指定之管理處所方式交付處理之回收物，應已處於管領
      支配之地位；又本案被告係自凱撒社區資源回收場內，逕
      自拿取該處之紙類、鐵鋁罐、塑膠類等資源回收物，且凱
      撒社區管理委員會於110年間，聘僱清潔人員張鳳嬌負責
      該社區垃圾及資源回收物整理之事務，並約定有價之資源
      回收物供張鳳嬌變賣，變賣所得歸張鳳嬌所有，已如前述
      ，足認於被告拿取上開凱撒社區資源回收場內之紙類、鐵
      鋁罐、塑膠類等資源回收物時，凱撒社區對於上開紙類、
      鐵鋁罐、塑膠類等資源回收物，仍具有事實上之管領支配
      關係，且主觀上更無拋棄管領支配之意思，則被告拿取該
      紙類、鐵鋁罐、塑膠類等資源回收物離去，即已將該等物
      品置於自己實力支配之下，顯已破壞凱撒社區對上開紙類
      、鐵鋁罐、塑膠類等資源回收物之管領支配關係，而建立
      新管領支配關係，自該當於竊盜之行為。是被告空言辯稱
      其僅是把資源回收物放在資源回收場外，讓別人去撿取，
      其沒有拿取資源回收物云云，不足採信。
　㈣被告雖辯稱：這些資源回收物價值不到100元，有人會那麼笨
    地竊取這麼廉價的物品嗎？伊沒有看過109年12月30日凱撒
    公告云云。惟被告先於偵查中供稱：伊做資源回收已經10幾
    年了，住戶丟出的東西，伊是資源再利用，伊認為資源回收
    物是社區的等語（見偵卷第59至60頁）；復於原審審理中供
    稱：伊整理好（資源回收物），然後再濃縮撿一些有用的、
    可以資源再利用的，像時鐘之類的，伊就把它拿到對面去給
    人家撿；於110年5月之前總幹事就有恐嚇、威脅伊說伊再拿
    就要告伊竊盜罪等語綦詳（見原審卷第43、45至46頁），顯
    見被告於如附表各編號所示時間，自凱撒社區資源回收場內
    取走資源回收物之行為時，即已知悉該等物品屬凱撒社區所
    有，且係有價值、能回收再使用之物品，非住戶所能擅自處
    分，仍將之帶回自行使用或放置在凱撒社區外任人取用，足
    認被告確有將所取得之資源回收物據為己有獲為第三人之不
    法所有意圖。是被告前開所辯，顯不足採。
　㈤至被告雖聲請調查凱撒社區管理委員會聘用之總幹事近10年
    之薪資所得云云。惟總幹事之薪資數額為何與被告是否成立
    竊盜罪顯然無涉，自無調查之必要，附此敘明。
　㈥綜上所述，被告前開所辯，顯屬事後卸責之詞，不足採信。
    本件事證明確，被告犯行均洵堪認定，應均予依法論科。
二、論罪：
  ㈠核被告所為，均係犯刑法第320條第1項之竊盜罪。　　
　㈡被告所犯上開6罪，犯意各別，行為互殊，應予分論併罰。
三、駁回上訴之理由：
　  原審以被告竊盜犯行事證明確，審酌被告明知上述資源回收
    物屬凱撒社區管理委員會管領之財產，仍不顧社區總幹事等
    人員告誡而將之竊取，其漠視他人財產權之情，應予非難，
    並考量被告犯後未能如實坦承其犯行之犯後態度，及卷內無
    證據顯示被告已將所竊得之物品歸還或賠償凱撒社區管理委
    員會之損失等情節，兼衡被告大學畢業之教育程度、自陳家
    庭經濟狀況勉持，及其為本案各犯行之動機、目的、手段、
    所竊取物品之價值等一切情狀，分別量處拘役10日（共6罪
    ），再衡量被告所犯各罪皆為竊盜罪，犯罪態樣、手法及所
    侵害之法益均相類似，責任非難之重複程度甚高等事由，依
    刑法第51條第6款規定定應執行之刑，並就各宣告刑與應執
    行之刑，均依刑法第41條第1項前段規定，諭知易科罰金之
    折算標準；另就沒收部分說明：被告為本案各次竊盜犯行之
    犯罪所得，均為紙類、鐵鋁罐、塑膠類等資源回收物，並未
    扣案，因而難以確認明確之數量為何，考量此等物品價值低
    微，為避免開啟助益甚微之沒收或追徵程序，過度耗費訴訟
    資源而無助於目的達成，依刑法第38條之2第2項規定，不予
    宣告沒收或追徵等旨，經核其認事、用法均無違誤或不當，
    量刑亦稱妥適，應予維持。被告猶執前詞否認犯罪，上訴指
    摘原審判決不當云云，為無理由，應予駁回。
據上論斷，應依刑事訴訟法第368條，判決如主文。 
本案經檢察官陳建宇、徐銘韡提起公訴，檢察官陳正芬到庭執行
職務。
中　　華　　民　　國　　111 　年　　10　　月　　19　　日
                  刑事第二十三庭審判長法　官  許永煌
                                      法　官  黃美文
                                      法　官  雷淑雯
以上正本證明與原本無異。
不得上訴。
                                      書記官  林立柏
中　　華　　民　　國　　111 　年　　10　　月　　19　　日
附錄：本案論罪科刑法條全文
中華民國刑法第320條
意圖為自己或第三人不法之所有，而竊取他人之動產者，為竊盜
罪，處5年以下有期徒刑、拘役或50萬元以下罰金。
意圖為自己或第三人不法之利益，而竊佔他人之不動產者，依前
項之規定處斷。
前二項之未遂犯罰之。

附表：
編號 竊盜時間 現場監視器錄影檔案名稱 一 110年5月5日 晚間9時25分許 210514_000000-00000000.mp4 二 110年5月6日 凌晨3時58分許 210515_000000-00000000.mp4 三 110年5月6日 晚間9時14分許 210514_000000-00000000.mp4 四 110年5月11日 晚間8時49分許 210514_000000-00000000.mp4 五 110年5月13日 晚間7時15分許 210514_000000-0000000.mp4 六 110年5月14日 晚間10時13分許 210515_000000-00000000.mp0 000000_000000-00000000.mp0 000000_000000-0000000.mp4